臺灣高雄地方法院民事判決
111年度鳳簡字第126號
原      告  潘玉玲  
被      告  洪偉倫  
上列當事人間請求損害賠償事件，原告提起刑事附帶民事訴訟，
經本院刑事庭裁定移送前來（110年度簡附民字第286號），本院
於民國111年5月2日言詞辯論終結，判決如下：              
    主      文
被告應給付原告新臺幣陸仟元，及自民國一一○年十月三十日起
至清償日止，按週年利率百分之五計算之利息。
原告其餘之訴駁回。
本判決第一項得假執行。但被告以新臺幣陸仟元為原告預供擔保
，得免為假執行。
    事實及理由
一、按簡易訴訟之訴狀送達後，原告不得將原訴變更或追加他訴
    ，但擴張或減縮應受判決事項之聲明者，不在此限，民事訴
    訟法第436 條第2 項、第255 條第1 項第3 款分別定有明文
    。查本件原告於起訴時原聲明願供擔保請准宣告假執行（附
    民卷第7頁），嗣於本院審理中撤回假執行之聲請(本院卷第
    27頁)，核屬減縮應受判決事項之聲明，核與前開規定相符
    ，應予准許。
二、原告主張：兩造前為公司同事，被告於民國110年7月2日13
    時50分許，在高雄市○○區○○路000號辦公室，因討論班表發
    生口角，被告竟基於公然侮辱之犯意，在多數同仁可共聞共
    見之情況下，對原告出言「幹你娘」(台語)(下稱系爭穢言)
    ，足以貶損原告之人格及社會評價，侵害原告之名譽權，致
    原告受有精神上痛苦，請求被告賠償非財產上損害新臺幣(
    下同)12萬元等語。爰依侵權行為之法律關係提起本訴，並
    聲明：被告應給付原告12萬元，及自起訴狀繕本送達翌日至
    清償日止，按週年利率5％計算之利息。
三、被告則以：被告對於向原告出言系爭穢言之事實不爭執，惟
    被告係不經意口出系爭穢言，事發當下有跟原告道歉，且在
    刑事案件審理時多次向原告尋求諒解，但原告不願意和解，
    被告非自願離開先前與原告共事之公司等語置辯，並聲明：
    原告之訴駁回。
四、本院得心證之理由：
(一)按因故意或過失，不法侵害他人之權利者，負損害賠償責任
    。不法侵害他人之身體、健康、名譽、自由、信用、隱私、
    貞操，或不法侵害其他人格法益而情節重大者，被害人雖非
    財產上之損害，亦得請求賠償相當之金額，民法第184條第1
    項、第195條第1項前段分別定有明文。查原告主張被告公然
    侮辱之事實，業據其提出臺灣高雄地方檢察署檢察官聲請簡
    易判決處刑書110年度偵字第17693號為證(附民卷第11至13
    頁)，且被告於本院審理時自認有對原告出言系爭穢言等語
    （本院卷第28頁），而被告因本件侵權行為，經本院刑事庭
    以111年度簡字第2928號，判處被告犯公然侮辱罪，處罰金2
    ,000元，後經檢察官、被告分別提起上訴，本院111年度簡
    上字第48號判決駁回上訴而確定在案，有此等判決書在卷可
    參（本院卷第11至14、31至37頁），復經本院依職權調取本
    院110年度簡字第2928號刑事案件電子卷證（刑案電子卷證
    於本院卷證物袋內）核閱無誤，本件依上開調查證據之結果
    ，認原告之主張堪信為真實。是以，被告確有公然侮辱原告
    之侵權行為事實，且被告公然侮辱行為與原告所受損害之間
    具有相當因果關係，侵害原告之名譽權且情節重大，原告依
    侵權行為之法律關係，請求被告賠償非財產上損害，自屬有
    據。至於被告抗辯不經意口出系爭穢言等語，惟被告於警詢
    供稱：我與原告在協調公司內部事情，雙方在討論過程中遇
    到很多爭執點，口氣都不好，我一時衝動說了系爭穢言，當
    時有很多人在場包括人事主任；後來我回到家，心情比較平
    靜後覺得我的態度真的不好，我於110年7月2日15時15分在
    公司群組傳送：「媽咪(即原告)，剛剛不好意思，我太衝動
    了」等語，有被告警詢筆錄、被告之手機截圖在卷可稽(外
    放警卷第4至5、13頁)，是以，被告在兩造討論公事時，雙
    方意見不合，其無法控制情緒口出系爭穢言，足認被告口出
    系爭穢言確係故意針對原告所為，尚非被告不經意出言或口
    頭禪，被告此部分所辯，不足採信。
(二)次按慰藉金之賠償須以人格權遭遇侵害，使精神上受有痛苦
    為必要，其核給之標準固與財產上損害之計算不同，然非不
    可斟酌雙方身分資力與加害程度，及其他各種情形核定相當
    之數額（最高法院51年台上字第223號判決意旨參照）。查
    原告因本件侵權行為致其名譽權受到侵害，業已認定如前述
    ，故其主張受有精神上痛苦，堪信可採。而原告高職畢業、
    月收入約3萬餘元、須扶養父母親及一名未成年子女；被告
    大學畢業、月收入3萬餘元、須扶養母親，分據兩造陳述在
    卷（本院卷第29頁）；另原告108、109年度所得分別為307,
    348元、310,406元，名下無財產；被告108、109年度所得分
    別為487,933元、416,748元，名下有房屋1棟、土地1筆、投
    資19筆，有兩造稅務電子閘門財產所得調件明細表可考（本
    院卷末頁證物袋內）。復審酌被告在特定多數人得共聞共見
    之辦公室場所，以令人難堪之系爭穢言侮罵原告，實不足取
    ，暨考量原告所受侵害程度、被告之行為態樣等一切情狀，
    認原告請求被告賠償非財產上損害，應以6,000元為適當。
    從而，原告因本件侵權行為得請求被告賠償非財產上損害6,
    000元，逾此範圍之請求，則屬過高，不應准許。　
(三)末按遲延之債務，以支付金錢為標的者，債權人得請求依法
    定利率計算之遲延利息；應付利息之債務，其利率未經約定
    ，亦無法律可據者，週年利率為5％；給付無確定期限者，債
    務人於債權人得請求給付時，經其催告而未為給付，自受催
    告時起，負遲延責任。其經債權人起訴而送達訴狀，與催告
    有同一之效力，民法第233條第1項前段、第203條、第229條
    第2項亦分別定有明文。查本件屬給付無確定期限之債，又
    係以支付金錢為標的，揆諸上開規定，原告起訴狀繕本於11
    0年10月29日送達被告即發生催告之效力（附民卷第15頁）
    ，準此，原告請求給付自起訴狀繕本送達翌日即110年10月3
    0日起至清償日止，按週年利率5％計算之利息，於法並無不
    合，應予准許。
五、綜上所述，原告依據侵權行為之法律關係，請求被告給付6,
    000元，及自110年10月30日起至清償日止，按週年利率5％計
    算之利息範圍，為有理由，應予准許。逾此範圍之請求，為
    無理由，應予駁回。
六、本件係就民事訴訟法第427條訴訟適用簡易程序所為被告敗
    訴之判決，爰依同法第389條第1項第3款之規定，職權宣告
    假執行，並依同法第392條第2項，依職權為被告預供擔保，
    得免為假執行之宣告。
七、本件原告提起刑事附帶民事訴訟，而由本院刑事庭依刑事訴
    訟法第504 條第1 項規定，裁定移送前來，依同條第2 項規
    定免繳納裁判費，其於本院審理期間，亦未產生其他訴訟必
    要費用，並無訴訟費用負擔問題，附此敘明。　　
中　　華　　民　　國　　111 　年　　6 　　月　　2 　　日
                  鳳山簡易庭  法  官    藍雅筠
以上正本係照原本作成。
如不服本判決，應於送達後20日內，向本院提出上訴狀並表明上
訴理由，如於本判決宣示後送達前提起上訴者，應於判決送達後
20日內補提上訴理由書（須附繕本）。　　　　　　　　　
中　　華　　民　　國　　111 　年　　6 　　月　　2 　　日
                              書記官    蔡毓琦